【裁判字號】    98,易,482
【裁判日期】    980818
【裁判案由】    詐欺
【裁判全文】
臺灣屏東地方法院刑事判決               98年度易字第482號
公  訴  人  臺灣屏東地方法院檢察署檢察官
被      告  乙○○
上列被告因詐欺案件，經檢察官提起公訴（98年度偵字第2773號
），本院判決如下：
    主  文
乙○○幫助意圖為自己不法之所有，以詐術使人將本人之物交付
，處有期徒刑肆月，如易科罰金，以新臺幣壹仟元折算壹日。
    事  實
一、乙○○明知金融帳戶乃個人現金管理及流動之重要工具，茲
    有不詳姓名、性別成年人向其徵用帳戶及提款卡之目的，係
    為供向他人詐欺錢財時，做為取款之人頭帳戶使用，竟基於
    幫助詐欺取財之犯意，於民國96年11月21日前往合作金庫商
    業銀行開立活期儲蓄存款帳戶（帳號：0000000000000 號）
    ，旋將其帳戶之存摺、提款卡及密碼交予該不詳姓名、性別
    成年人，使其人得以基於意圖為自己不法所有而詐欺取財之
    犯意，自行、或推由與之有上開共同犯意聯絡之人，於96年
    11月24日下午4 時37分許，以來電顯示0000000000號服務電
    話之方式致電徐素貞，並冒充臺灣郵政服務人員，向徐素貞
    謊稱其先前所為網路購物匯款有誤，須立即終止匯款云云以
    為詐術，致徐素貞因而陷於錯誤，按其指示操作自動提款機
    而先後於同日下午5 時47分、6 時32分，各將自己帳戶內新
    臺幣（下同）29,989元、9,312 元匯入前開乙○○名義之帳
    戶內而受損害。嗣為警因徐素貞發覺有異報案而循線查獲。
二、案經高雄市政府警察局新興分局報告臺灣高雄地方法院檢察
    署檢察官呈由臺灣高等法院高雄分院檢察署檢察長令轉臺灣
    屏東地方法院檢察署檢察官偵查起訴。
    理  由
一、證據審查部分：按「被告以外之人於審判外之陳述，雖不符
    前4 條之規定（即傳聞法則例外得為證據之情形），而經當
    事人於審判程序同意作為證據，法院審酌該言詞陳述或書面
    陳述作成時之情況，認為適當者，亦得為證據。」；「當事
    人、代理人或辯護人於法院調查證據時，知有第159 條第1
    項不得為證據之情形，而未於言詞辯論終結前聲明異議者，
    視為有前項之同意。」，刑事訴訟法第159 條之5 定有明文
    。本判決後開引用之言詞或書面證據，其具有傳聞證據性質
    者，或經被告明示不爭執其證據能力，或當事人檢察官及被
    告於本院審理時均未於言詞辯論終結前聲明異議，本院審酌
    該書面或言詞陳述，認為適當，依上開規定，均得為證據。
二、本件被害人徐素貞於前揭時地遭人以電話詐騙，因陷於錯誤
    而依指示將上開款項匯入被告乙○○所申請之合作金庫銀行
    帳戶內，旋經提領一空而受有損害等情，除據證人徐素貞於
    警詢中證述綦詳，並有合作金庫商業銀行屏東分行開戶資料
    、交易資料查詢單、匯款單附卷可稽。訊據被告乙○○於本
    院審理時，固不爭執前開帳戶為其申請使用者，然究矢口否
    認有何幫助詐欺犯行，辯稱：伊申請開立上開帳戶係供收取
    伊女兒偶爾所匯2 、3 千元之用，卻因將存摺、提款卡連同
    身分證均裝在戶口名簿套袋並置於機車置物箱內，在市場附
    近遭人撬開一併取走而失竊云云（本院卷第47頁反面）。惟
    查，被告乙○○因積欠臺灣土地銀行股份有限公司、國泰世
    華商業銀行股份有限公司等債權人大筆債務，所有帳戶均遭
    銀行凍結，並經該等債權人聲請法院強制執行，財務狀況惡
    劣，其3 名女兒每月均輪流匯款5 、6 千元供其花用，為規
    避執行，不敢使用被告名義之帳戶，乃自95年間起即均以其
    女甲○○名義開立而實由被告自己使用之郵局帳戶收受匯款
    等情，除據證人甲○○於本院審理時以證人身分到庭具結後
    證述綦詳（本院卷第68頁、第69頁），並有本院（民事庭）
    98年6 月11日屏院惠民忠字第0980014306號函及本院依職權
    調得以被告乙○○為債務人之96年度執字第8357號、97年度
    執字第30542 號執行案卷在卷可參。被告乙○○辯稱其上開
    甫經開設、尚未及使用即遭利用為人頭取款管道之帳戶，係
    為受領其女所匯生活費之需而開設云云，除與上開證人所證
    其原已持用甲○○名義之郵局帳戶接受匯款多時等情矛盾，
    茲依前述，其女就避免所匯款項遭被告乙○○之債權人扣押
    既早有共識，猶不可能捨既有之安全管道而自投羅網，改以
    上開被告乙○○名義開設之帳戶匯款；遑論被告乙○○既辯
    稱其前開帳戶之存摺等憑證因與其96年11月13日甫經申請補
    發取得之國民身分證置於同一套袋內，於96年11月24日即前
    開被害人遭詐欺時點前已經一併失竊云云，然經本院依職權
    向屏東縣選舉委員會函查結果，被告乙○○在其前揭所稱失
    竊時點約1 個月後，即96年12月23日舉辦之第7 屆立法委員
    選舉投票日，竟仍以上開所稱已於11月間即與存摺等物一併
    失竊之國民身分證領取選票，有屏東縣選舉委員會提供，並
    經本院節錄影印附卷之第七屆立法委員選舉屏東縣選舉人名
    冊在卷可按，是其所辯，顯與事實不符，不足採信。嗣其經
    本院提示上開選舉人名冊後，雖改稱：伊失竊身分證後，又
    在機車坐墊下找到先前（96年11月13日之前）已經報遺失的
    身分證，才又拿報廢的身分證去領取選票（本院卷第49頁、
    第70頁反面）；伊於戶口名簿、提款卡、身分證丟失當時（
    96年11月間），因為先生剛好往生，心情很亂（本院卷第72
    頁）云云，猶與我國因政治環境特殊，選情緊繃，選務人員
    為求防弊，避免有冒領選票等爭議發生，就證件之形式、效
    期無不嚴加查對，遇有偶然遺失證件者，亦設由戶政機關出
    具臨時證明之配套措施以為因應，豈有任令以報廢之證件領
    取選票之理，另其所稱配偶死亡之時間，更與證人甲○○證
    稱之時點即96年2 月8 日相去達10月之久，顯係飾卸之詞，
    欲蓋彌彰。是被告乙○○前揭犯行，堪予認定。本件被告犯
    罪事證已臻明確，應依法論科。
三、按以自己共同犯罪之意思，參與實施犯罪構成要件以外之行
    為，或以自己共同犯罪之意思，事先同謀，而由其中一部分
    人實施犯罪之行為者，為共同正犯，司法院大法官會議釋字
    第109 號著有解釋。查被告乙○○就上開不詳姓名、性別成
    年人實施之詐欺犯罪行為，並無犯意聯絡或行為分擔，其以
    存摺、提款卡提供而予以詐欺犯行之助力者，亦非刑法詐欺
    罪之構成要件行為，是核被告乙○○所為，係刑法第30條第
    1 項前段、第339 條第1 項詐欺取財罪之幫助犯，應依同法
    第30條第2 項規定，按正犯之刑減輕之。爰審酌被告乙○○
    之年齡、品行、智識能力、犯罪動機、犯罪所生之損害，其
    為40年3 月24日出生、受有初中畢業教育程度、業商之人，
    業據其在本院審理時自陳在卷，本件犯罪時年56歲，除前於
    91、92年間有犯賭博罪經法院判刑確定之紀錄2 筆外，於本
    件犯行後，復已於97年間另犯詐欺罪，經本院97年度簡字第
    2020號判處有期徒刑2 月確定，於98年4 月7 日易科罰金執
    行完畢，有臺灣高等法院被告前案紀錄表及臺灣屏東地方法
    院檢察署刑案資料查註紀錄表各1 份在卷可按，素行欠佳，
    又其不顧詐騙集團對於社會治安所造成嚴重危害，猶助長犯
    罪集團氣焰，擾亂社會安寧，對治安所生危害非輕，及其犯
    罪後態度，公訴意旨僅求處有期徒刑3 月，顯有過輕等一切
    情狀，量處如主文所示之刑，又審酌其年齡、職業、收入、
    社會地位等節，並諭知易科罰金之折算標準如主文所示，以
    資儆懲。
據上論斷，應依刑事訴訟法第299 條第1 項前段，刑法第30條第
1 項前段、第2 項、第339 條第1 項、第41條第1 項前段，刑法
施行法第1 條之1 ，判決如主文。
本案經檢察官丙○○到庭執行職務
中    華    民    國    98    年    8     月    18    日
                刑事第二庭  審判長法  官  黃國永
                                  法  官  翁世容
                                  法  官  陳松檀
以上正本證明與原本無異。
如不服本判決應於收受本判決送達後10日內向本院提出上訴書狀
，其未敘述上訴理由者，並得於提起上訴後20日內向本院補提理
由書狀（均須按他造當事人之人數附繕本）「切勿逕送上級法院
」。
中    華    民    國    98    年    8     月    18    日
                                  書記官  黃佳惠
附錄本判決論罪之法條：
刑法第339條第1項
意圖為自己或他人不法之所有，以詐術使人將本人或第三人之物
交付者，處五年以下有期徒刑、拘役或科或併科一千元以下罰金
。


司法院資訊處製作；財團法人民間司法改革基金會備份。
